臺灣雲林地方法院民事簡易判決
111年度簡字第24號
原      告  陳思佑  
            陳兆維  
上  二  人
法定代理人  陳品翔  
原      告  陳文進  

            陳柏暽  
兼  上二人
法定代理人  陳余月秀
上五人共同
訴訟代理人  吳聰億律師
被      告  高尚志  
上列被告因過失致死案件，經原告提起損害賠償之附帶民事訴訟
（110年度交重附民字第26號），經本院刑事庭裁定移送前來，
本院於中華民國111年3月10日辯論終結，判決如下：
    主  文
被告應給付原告己○○新臺幣參拾萬零壹佰參拾參元，及自民國一
一○年九月二十九日起至清償日止，按年息百分之五計算之利息
。
被告應給付原告丙○○新臺幣參拾玖萬伍仟玖佰玖拾柒元，及自民
國一一○年九月二十九日起至清償日止，按年息百分之五計算之
利息。
被告應給付原告乙○○新臺幣陸拾參萬捌仟伍佰參拾壹元，及自民
國一一○年九月二十九日起至清償日止，按年息百分之五計算之
利息。
被告應給付原告庚○○新臺幣柒拾貳萬貳仟貳佰參拾伍元，及自民
國一一○年九月二十九日起至清償日止，按年息百分之五計算之
利息。
被告應給付原告丁○○○新臺幣柒拾柒萬捌仟陸佰零參元，及自民
國一一○年九月二十九日起至清償日止，按年息百分之五計算之
利息。
原告其餘之訴駁回。
本判決第一項於原告己○○以新臺幣壹拾萬元供擔保後，得假執行
。
本判決第二項於原告丙○○以新臺幣壹拾參萬貳仟元供擔保後，得
假執行。
本判決第三項於原告乙○○以新臺幣貳拾壹萬參仟元供擔保後，得
假執行。
本判決第四項於原告庚○○以新臺幣貳拾肆萬壹仟元供擔保後，得
假執行。
本判決第五項於原告丁○○○以新臺幣貳拾陸萬元供擔保後，得假
執行。
原告其餘假執行之聲請駁回。
    事實及理由
一、原告主張：　　
　㈠被告於民國110年1月27日17時16分許，駕駛車牌號碼0000-00
    號自用小客車，沿雲林縣元長鄉雲169鄉道（由南往北方向
    ）行駛，行經雲林縣元長鄉雲169鄉道與中山路9巷之交岔路
    口時，本應注意行經無號誌交岔路口，左方車應暫停讓右方
    車先行，而依當時天候晴、日間自然光線、柏油路面、乾燥
    無缺陷、無障礙物且視距良好，並無不能注意之情形，竟疏
    未注意，貿然駛入，適被害人陳畋榛騎乘車牌號碼000-000
    號普通重型機車，沿中山路9巷（由東往西方向）行駛至上
    開交岔路口，亦疏未注意減速慢行，作隨時停車之準備，兩
    車於交岔路口發生碰撞，陳畋榛因而人車倒地，經緊急送往
    醫院急救，仍因創傷性休克、第三頸椎骨折併脫位、外傷性
    顱內出血、骨盆骨折、雙側多肋骨骨折併血胸、左側股骨幹
    骨折、左手掌骨併指骨骨折及脫位等傷勢嚴重，於同年月28
    日4時23分許，不治死亡。
　㈡被告因上開過失致死等案件，經本院以110年度交訴字第73號
    判決判處有期徒刑5月，如易科罰金，以新臺幣（下同）1,0
    00元折算1日確定。
  ㈢原告己○○、丙○○、乙○○、庚○○為被害人陳畋榛之長女、長子
    、次子、三子，原告丁○○○為被害人陳畋榛之母。原告己○○
    、丙○○、乙○○、庚○○之母及原告丁○○○之女因被告之疏失肇
    致本件車禍因而死亡，被告依侵權行為之法律關係，自應對
    原告己○○、丙○○、乙○○、庚○○、丁○○○所受損害負賠償責任
    。
  ㈣茲就被告應賠償原告等人損害之項目及其數額，詳列如下：
　⒈原告丁○○○部分：原告丁○○○於車禍發生後，為被害人陳畋榛
    支出喪葬費用229,300元；另其本得受被害人陳畋榛扶養，
    因系爭車禍受有扶養費用735,039元之損失；原告丁○○○驟然
    喪女，精神上所受痛苦非輕，為此請求精神慰撫金120萬元
    ，扣除原告丁○○○已領取強制汽車責任保險金40萬元後，合
    計為1,764,339元。
　⒉原告己○○部分：原告己○○為被害人陳畋榛之長女，其本得受
    被害人陳畋榛扶養，其因系爭車禍驟然喪母，因此受有扶養
    費用167,357元之損失；另原告己○○驟然喪母，精神上所受
    痛苦非輕，為此請求精神慰撫金120萬元，扣除原告己○○已
    領取強制汽車責任保險金40萬元後，合計為967,357元。
　⒊原告丙○○部分：原告丙○○為被害人陳畋榛之長子，其本得受
    被害人陳畋榛扶養，惟因系爭車禍驟然喪母，受有扶養費用
    326,748元之損失；原告丙○○驟然喪母，精神上所受痛苦非
    輕，為此請求精神慰撫金120萬元，扣除原告丙○○已領取強
    制汽車責任保險金40萬元後，合計為1,126,748元。
　⒋原告乙○○部分：原告乙○○為被害人陳畋榛之次子，其本得受
    被害人陳畋榛扶養，惟因系爭車禍驟然喪母，受有扶養費用
    731,443元之損失；原告乙○○驟然喪母，精神上所受痛苦非
    輕，為此請求精神慰撫金120萬元，合計為1,931,443元。
　⒌原告庚○○部分：原告庚○○為被害人陳畋榛之三子，其本得受
    被害人陳畋榛扶養，惟因系爭車禍驟然喪母，受有扶養費用
    870,963元之損失；原告庚○○驟然喪母，精神上所受痛苦非
    輕，為此請求精神慰撫金120萬元，合計為2,070,963元。
　㈤原告五人基於侵權行為之法律關係，請求被告賠償原告丁○○○
    1,764,339元、原告己○○967,357元、原告丙○○1,126,748元
    、原告乙○○1,931,443元、原告庚○○2,070,963元，及均自刑
    事附帶民事訴訟起訴狀繕本送達翌日起至清償日止，按年息
    百分之五計算之利息等語。
　　並聲明：㈠被告應給付原告丁○○○1,764,339元，及自刑事附
    帶民事訴訟起訴狀繕本送達翌日起至清償日止，按年息百分
    之五計算之利息。㈡被告應給付原告己○○967,357元，及自刑
    事附帶民事訴訟起訴狀繕本送達翌日起至清償日止，按年息
    百分之五計算之利息。㈢被告應給付原告丙○○1,126,748元，
    及自刑事附帶民事訴訟起訴狀繕本送達翌日起至清償日止，
    按年息百分之五計算之利息。㈣被告應給付原告乙○○1,931,4
    43元，及自刑事附帶民事訴訟起訴狀繕本送達翌日起至清償
    日止，按年息百分之五計算之利息。㈤被告應給付原告庚○○2
    ,070,963元，及自刑事附帶民事訴訟起訴狀繕本送達翌日起
    至清償日止，按年息百分之五計算之利息。㈥訴訟費用由被
    告負擔。㈦原告願供擔保，請准宣告假執行。
二、被告則以：對於原告等人請求喪葬費用及扶養費用部分不爭
    執，惟精神慰撫金請求金額過高等語，資為抗辯。
    並聲明：㈠原告之訴駁回。㈡訴訟費用由原告負擔。
三、兩造不爭執之事項：
  ㈠被告於110年1月27日17時16分許，駕駛車號0000-00號自用小
    客車，沿雲林縣元長鄉雲169鄉道（由南往北方向）行駛，
    行經雲林縣元長鄉雲169鄉道與中山路9巷之無號誌交岔路口
    時，疏未注意行經無號誌交岔路口，左方車應暫停讓右方車
    先行，即貿然駕車通過該交岔路口，適被害人陳畋榛騎乘車
    號000-000號普通重型機車，沿中山路9巷（由東往西方向）
    行駛至上開交岔路口，亦疏未注意減速慢行，兩車於交岔路
    口發生碰撞，陳畋榛因而人車倒地，經緊急送往醫院急救，
    仍因創傷性休克、第三頸椎骨折併脫位、外傷性顱內出血、
    骨盆骨折、雙側多肋骨骨折併血胸、左側股骨幹骨折、左手
    掌骨併指骨骨折及脫位等傷勢嚴重，於同年月28日4時23分
    許，不治死亡。
　㈡被告因上開過失致死等案件，經本院以110年度交訴字第73號
    判決判處有期徒刑5月，如易科罰金，以1,000元折算1日確
    定。
  ㈢原告己○○、丙○○、乙○○、庚○○為被害人陳畋榛之長女、長子
    、次子、三子，原告丁○○○為被害人陳畋榛之母。
　㈣原告丁○○○於車禍發生後，為被害人陳畋榛支出喪葬費用229,
    300元。
  ㈤原告己○○、丙○○、乙○○、庚○○、丁○○○於車禍發生後已分別領
    取強制汽車責任險保險金各40萬元。
四、得心證之理由：
　　本件之爭點在於被告就本件車禍之發生是否有過失？被告應
    負擔之過失責任比例為何？原告得否請求被告賠償？得請求
    之賠償之金額為何？
　㈠原告主張被告於上開時、地，駕駛車號0000-00號自用小客車
    ，疏未注意行經無號誌交岔路口，左方車應暫停讓右方車先
    行，即貿然駕車通過該交岔路口，致與被害人陳畋榛所騎乘
    車號000-000號普通重型機車發生碰撞，陳畋榛因而人車倒
    地，經緊急送往醫院急救，仍因創傷性休克、第三頸椎骨折
    併脫位、外傷性顱內出血、骨盆骨折、雙側多肋骨骨折併血
    胸、左側股骨幹骨折、左手掌骨併指骨骨折及脫位等傷勢嚴
    重，於同年月28日4時23分許不治死亡之事實，業據原告陳
    述明確，並有診斷證明書1份、現場照片12幀、道路交通事
    故調查報告表2紙、現場圖1份、臺灣雲林地方檢察署相驗屍
    體證明書及驗斷書各1份附於刑事卷可按。被告因上開過失
    致死之犯行，經本院以110年度交訴字第73號判決判處有期
    徒刑5月，如易科罰金，以1,000元折算1日確定，並經本院
    依職權調取上開刑事案卷核閱無訛，復有該刑事判決1份附
    卷可稽。按汽車行經無號誌之交岔路口，應減速慢行，作隨
    時停車之準備；且汽車行駛時，駕駛人應注意車前狀況，並
    隨時採取必要之安全措施，道路交通安全規則第93條第1項
    第2款、第94條第3項分別定有明文。被告駕駛車輛，自應注
    意遵守上開交通規定，而當時，天候為晴，路面無缺陷、無
    障礙物、視距良好，此有現場事故調查報告表附於刑事案卷
    可憑，並無不能注意之情事，而被告竟未注意減速慢行及注
    意車前狀況，致與被害人陳畋榛所騎乘之機車發生碰撞，因
    而致陳畋榛傷重不治死亡，其有過失至明。又本件車禍肇事
    責任經送請交通部公路總局嘉義區監理所嘉雲區車輛行車事
    故鑑定會鑑定結果，認「甲○○駕駛自用小客車，行經無號誌
    交岔路口，左方車未暫停讓右方車先行，為肇事主因。陳畋
    榛駕駛普通重型機車，行經無號誌交岔路口，未減速慢行，
    作隨時停車之準備，為肇事次因。」有交通部公路總局嘉義
    區監理所110年4月6日嘉監鑑字第1100000407號函暨函附之
    鑑定意見書1份在卷可參，亦同此認定。且被告之過失行為
    與陳畋榛之死亡結果間具有相當因果關係。綜上，原告五人
    主張被告應負侵權行為之責任，自屬於法有據。
　㈡按因故意或過失，不法侵害他人權利者，負損害賠償責任；
    不法侵害他人致死者，對於支出醫療及增加生活上需要之費
    用或殯葬費之人，亦應負損害賠償責任；被害人對於第三人
    負有法定扶養義務者，加害人對於該第三人亦應負損害賠償
    責任。不法侵害他人致死者，被害人之父、母、子、女及配
    偶，雖非財產上之損害，亦得請求賠償相當之金額，民法第
    184條第1項、第192條第1項、第194條分別定有明文。本件
    被告駕駛車輛不慎肇事致被害人陳畋榛死亡，不法侵害被害
    人陳畋榛之生命權，被告之過失行為與被害人陳畋榛之死亡
    結果間有相當因果關係，而原告丁○○○、己○○、丙○○、乙○○
    、庚○○分別為被害人陳畋榛之母及子女，是原告丁○○○、己○○、丙○○、乙○○、庚○○依上述規定請求被告負損害賠償責任
    ，自屬有據。
　㈢茲就原告五人得請求賠償損害之項目及金額，分述如下：
　⒈原告丁○○○部分：
　⑴原告丁○○○請求喪葬費用229,300元部分：
　　按不法侵害他人致死者，對於支出醫療及增加生活上需要之
    費用或殯葬費之人，亦應負損害賠償責任，民法第192條第1
    項定有明文。原告丁○○○主張其為陳畋榛支出殯葬費用合計2
    29,300元，業據其提出華勝禮儀社之收據、星洲棺木店之收
    據、元長鄉公所繳款書等為證，並為被告所不爭執，則原告
    丁○○○請求被告賠償喪葬費用229,300元，自屬有據。
　⑵原告丁○○○請求扶養費用735,039元部分：
　①按被害人對於第三人負有法定扶養義務者，加害人對於該第
    三人應負損害賠償責任，民法第192條第2項定有明文。是加
    害人應負扶養費之賠償責任者，僅以被害人對第三人有「法
    定之扶養義務」存在者為限。又受扶養權利者，以不能維持
    生活而無謀生能力者為限。前項無謀生能力之限制，於直系
    血親尊親屬，不適用之，民法第1117條定有明文。而依同法
    第1116條之1規定：夫妻互負扶養之義務，其負扶養義務之
    順序與直系血親卑親屬同，其受扶養權利之順序與直系血親
    尊親屬同。則夫妻互受扶養權利之順序既與直系血親尊親屬
    同，固不以無謀生能力為必要，然仍應受不能維持生活之限
    制。所謂「不能維持生活」，係指無財產足以維持生活者而
    言（最高法院101年度台上字第1771號判決意旨參照）。
　②經查，原告丁○○○係41年2月15日生，現年70歲，名下無任何
    財產，亦無所得，業據原告丁○○○供承在卷，並有稅務電子
    閘門財產所得調件明細表在卷可憑，顯見原告丁○○○確實不
    能以自己財產維持生活，有受扶養之必要，是原告丁○○○請
    求被告賠償扶養費用，應認於法有據。而依109年基隆市簡
    易生命表所示，原告丁○○○尚有餘命19.54年，再以109年基
    隆市平均每人每月消費支出22,628元計算，酌以原告丁○○○
    有子女5人，除被害人陳畋榛外，尚有陳琳凱、陳盈璇、陳
    品蓁、陳盈同等子女，是被害人陳畋榛對於原告丁○○○應負
    擔五分之一之扶養義務，依此計算，則原告丁○○○得請求之
    扶養費用應為753,793元【依霍夫曼式計算法扣除中間利息
    （首期給付不扣除中間利息）核計其金額為753,793元，其
    計算方式為：(271,536×13.00000000+(271,536×0.54)×(14.
    00000000-00.00000000))÷5=753,793.0000000000。其中13.
    00000000為年別單利5%第19年霍夫曼累計係數，14.0000000
    0為年別單利5%第20年霍夫曼累計係數，0.54為未滿一年部
    分折算年數之比例(19.54[去整數得0.54])。採四捨五入，
    元以下進位】。是原告丁○○○請求被告給付扶養費用735,039
    元，為有理由，應予准許。
　⑶原告丁○○○請求精神慰撫金120萬元部分：
　　原告丁○○○為被害人陳畋榛之母，原告丁○○○因本件車禍驟然
    喪女，內心傷慟非淺，其受有精神上之痛苦，應堪認定。本
    院審酌原告丁○○○現年70歲，無業，無所得，名下亦無任何
    財產；被告高職畢業，工作不固定，每月收入2萬元至3萬元
    不等，名下除自小客車1部外，別無其他財產，業據兩造陳
    明在卷，並有稅務電子閘門財產所得調件明細表在卷可參，
    及兩造身分、社會地位、智識水準及原告丁○○○所受損害程
    度等一切情形，認原告丁○○○請求被告賠償精神慰撫金120萬
    元，尚屬過高，應核減為100萬元，始屬適當。
　⑷從而，原告丁○○○因本件車禍所受損害合計為1,964,339元（
    計算式：229,300元＋735,039元＋100萬元＝1,964,339元）。
　⒉原告己○○部分：
　⑴原告己○○請求扶養費用167,357元部分：
　①按父母對於未成年子女，有保護及教養之權利義務，民法第1
    084條第2項定有明文。所謂保護及教養之權利義務，包括扶
    養在內。自父母對未成年子女行使或負擔保護及教養之權利
    義務本質言，此之扶養義務應屬生活保持義務，與同法第11
    14條第1款所定直系血親相互間之扶養義務屬生活扶助義務
    尚有不同，故未成年子女請求父母扶養，自不受民法第1117
    條第1項規定之限制，即不以不能維持生活而無謀生能力為
    限（最高法院92年度台上字第219號民事判決意旨參照）。
　②查原告己○○為91年4月17日生，被害人陳畋榛為其母，原告己○○於110年1月28日陳畋榛死亡時尚未成年，每月按行政院主
    計總處公布之109年度新北市平均每人月消費支出23,061元
    作為計算扶養費用之基準，每年為276,732元，再酌以原告
    己○○除母親即被害人陳畋榛外，尚有父親戊○○，是被害人陳
    畋榛對於原告己○○應負擔二分之一之扶養義務，依此計算，
    則自被害人陳畋榛於110年1月28日死亡至原告己○○成年即11
    1年4月17日止，原告己○○得請求之扶養費用應為166,888元
    【依霍夫曼式計算法扣除中間利息（首期給付不扣除中間利
    息）核計其金額為166,888元，其計算方式為：(276,732×1+
    (276,732×0.00000000)×(1.00000000-0))÷2=166,887.00000
    000000。其中1為年別單利5%第1年霍夫曼累計係數，1.0000
    0000為年別單利5%第2年霍夫曼累計係數，0.00000000為未
    滿一年部分折算年數之比例(79/365=0.00000000)。採四捨
    五入，元以下進位】。是原告己○○請求被告給付扶養費用於
    166,888元之範圍內，為有理由，應予准許，逾此部分之請
    求，則無理由，應予駁回。
　⑵原告己○○請求精神慰撫金120萬元部分：
　　原告己○○為被害人陳畋榛之長女，原告己○○因本件車禍驟然
    喪母，內心傷慟非淺，其受有精神上之痛苦，應堪認定。本
    院審酌原告己○○現年19歲，現就讀大學二年級，名下無動產
    或不動產；被告高職畢業，工作不固定，每月收入2萬元至3
    萬元不等，名下除自小客車1部外，別無其他財產，業據兩
    造陳明在卷，並有稅務電子閘門財產所得調件明細表在卷可
    參，及兩造身分、社會地位、智識水準及原告己○○所受損害
    程度等一切情形，認原告己○○請求被告賠償精神慰撫金120
    萬元，尚屬過高，應核減為100萬元，始屬適當。
　⑶從而，原告己○○因本件車禍所受損害合計為1,166,888元元（
    計算式：166,888元＋100萬元＝1,166,888元）。
　⒊原告丙○○部分：
　⑴原告丙○○請求扶養費用326,748元部分：
　①按父母對於未成年子女，有保護及教養之權利義務，民法第1
    084條第2項定有明文。所謂保護及教養之權利義務，包括扶
    養在內。自父母對未成年子女行使或負擔保護及教養之權利
    義務本質言，此之扶養義務應屬生活保持義務，與同法第11
    14條第1款所定直系血親相互間之扶養義務屬生活扶助義務
    尚有不同，故未成年子女請求父母扶養，自不受民法第1117
    條第1項規定之限制，即不以不能維持生活而無謀生能力為
    限（最高法院92年度台上字第219號民事判決意旨參照）。
　②查原告丙○○為92年7月11日生，被害人陳畋榛為其母，原告丙○○於110年1月28日陳畋榛死亡時尚未成年，每月按行政院主
    計總處公布之109年度新北市平均每人月消費支出23,061元
    作為計算扶養費用之基準，每年為276,732元，再酌以原告
    丙○○除母親被害人陳畋榛外，尚有父親戊○○，是被害人陳畋
    榛對於原告丙○○應負擔二分之一之扶養義務，依此計算，則
    自被害人陳畋榛於110年1月28日死亡至原告丙○○成年即112
    年7月11日止，原告丙○○得請求之扶養費用應為326,661元【
    依霍夫曼式計算法扣除中間利息（首期給付不扣除中間利息
    ）核計其金額為326,661元，其計算方式為：(276,732×1.00
    000000+(276,732×0.00000000)×(2.00000000-0.00000000))
    ÷2=326,661.00000000000。其中1.00000000為年別單利5%第
    2年霍夫曼累計係數，2.00000000為年別單利5%第3年霍夫曼
    累計係數，0.00000000為未滿一年部分折算年數之比例(164
    /365=0.00000000)。採四捨五入，元以下進位】。是原告丙○○請求被告給付扶養費用於326,661元之範圍內，為有理由
    ，應予准許，逾此部分之請求，則無理由，應予駁回。
　⑵原告丙○○請求精神慰撫金120萬元部分：
　　原告丙○○為被害人陳畋榛之長子，原告丙○○因本件車禍驟然
    喪母，內心傷慟非淺，其受有精神上之痛苦，應堪認定。本
    院審酌原告丙○○現年18歲，現就讀大學一年級，名下無動產
    或不動產；被告高職畢業，工作不固定，每月收入2萬元至3
    萬元不等，名下除自小客車1部外，別無其他財產，業據兩
    造陳明在卷，並有稅務電子閘門財產所得調件明細表在卷可
    參，及兩造身分、社會地位、智識水準及原告己○○所受損害
    程度等一切情形，認原告丙○○請求被告賠償精神慰撫金120
    萬元，尚屬過高，應核減為100萬元，始屬適當。
　⑶從而，原告丙○○因本件車禍所受損害合計為1,326,661元元（
    計算式：326,661元＋100萬元＝1,326,661元）。
　⒋原告乙○○部分：
　⑴原告乙○○請求扶養費用731,443元部分：
　①按父母對於未成年子女，有保護及教養之權利義務，民法第1
    084條第2項定有明文。所謂保護及教養之權利義務，包括扶
    養在內。自父母對未成年子女行使或負擔保護及教養之權利
    義務本質言，此之扶養義務應屬生活保持義務，與同法第11
    14條第1款所定直系血親相互間之扶養義務屬生活扶助義務
    尚有不同，故未成年子女請求父母扶養，自不受民法第1117
    條第1項規定之限制，即不以不能維持生活而無謀生能力為
    限（最高法院92年度台上字第219號民事判決意旨參照）。
　②查原告乙○○為96年2月6日生，被害人陳畋榛為其母，原告乙○○於110年1月28日陳畋榛死亡時尚未成年，每月按行政院主
    計總處公布之109年度基隆市平均每人月消費支出22,628元
    作為計算扶養費用之基準，每年為271,536元，再酌以原告
    乙○○除母親被害人陳畋榛外，尚有父親陳渲，是被害人陳畋
    榛對於原告乙○○應負擔二分之一之扶養義務，依此計算，則
    自被害人陳畋榛於110年1月28日死亡至原告乙○○成年即116
    年2月6日止，原告乙○○得請求之扶養費用應為730,885元【
    依霍夫曼式計算法扣除中間利息（首期給付不扣除中間利息
    ）核計其金額為730,885元，其計算方式為：(271,536×5.00
    000000+(271,536×0.00000000)×(6.00000000-0.00000000))
    ÷2=730,884.0000000000。其中5.00000000為年別單利5%第6
    年霍夫曼累計係數，6.00000000為年別單利5%第7年霍夫曼
    累計係數，0.00000000為未滿一年部分折算年數之比例(9/3
    65=0.00000000)。採四捨五入，元以下進位】。是原告乙○○
    請求被告給付扶養費用於730,885元之範圍內，為有理由，
    應予准許，逾此部分之請求，則無理由，應予駁回。
　⑵原告乙○○請求精神慰撫金120萬元部分：
　　原告乙○○為被害人陳畋榛之次子，原告乙○○因本件車禍驟然
    喪母，內心傷慟非淺，其受有精神上之痛苦，應堪認定。本
    院審酌原告乙○○現年15歲，現就讀國中三年級，名下無動產
    或不動產；被告高職畢業，工作不固定，每月收入2萬元至3
    萬元不等，名下除自小客車1部外，別無其他財產，業據兩
    造陳明在卷，並有稅務電子閘門財產所得調件明細表在卷可
    參，及兩造身分、社會地位、智識水準及原告乙○○所受損害
    程度等一切情形，認原告乙○○請求被告賠償精神慰撫金120
    萬元，尚屬過高，應核減為100萬元，始屬適當。
　⑶從而，原告乙○○因本件車禍所受損害合計為1,730,885元元（
    計算式：730,885元＋100萬元＝1,730,885元）。
　⒌原告庚○○部分：
　⑴原告庚○○請求扶養費用870,963元部分：
　①按父母對於未成年子女，有保護及教養之權利義務，民法第1
    084條第2項定有明文。所謂保護及教養之權利義務，包括扶
    養在內。自父母對未成年子女行使或負擔保護及教養之權利
    義務本質言，此之扶養義務應屬生活保持義務，與同法第11
    14條第1款所定直系血親相互間之扶養義務屬生活扶助義務
    尚有不同，故未成年子女請求父母扶養，自不受民法第1117
    條第1項規定之限制，即不以不能維持生活而無謀生能力為
    限（最高法院92年度台上字第219號民事判決意旨參照）。
　②查原告庚○○為97年6月13日生，被害人陳畋榛為其母，原告庚○○於110年1月28日陳畋榛死亡時尚未成年，每月按行政院主
    計總處公布之109年度基隆市平均每人月消費支出22,628元
    作為計算扶養費用之基準，每年為271,536元，再酌以原告
    庚○○除母親被害人陳畋榛外，尚有父親陳渲，是被害人陳畋
    榛對於原告乙○○應負擔二分之一之扶養義務，依此計算，則
    自被害人陳畋榛於110年1月28日死亡至原告庚○○成年即117
    年6月13日止，原告庚○○得請求之扶養費用應為870,391元【
    依霍夫曼式計算法扣除中間利息（首期給付不扣除中間利息
    ）核計其金額為870,391元，其計算方式為：(271,536×6.00
    000000+(271,536×0.00000000)×(6.00000000-0.00000000))
    ÷2=870,391.0000000000。其中6.00000000為年別單利5%第7
    年霍夫曼累計係數，6.00000000為年別單利5%第8年霍夫曼
    累計係數，0.00000000為未滿一年部分折算年數之比例(137
    /366=0.00000000)。採四捨五入，元以下進位】。是原告庚○○請求被告給付扶養費用於870,391元之範圍內，為有理由
    ，應予准許，逾此部分之請求，則無理由，應予駁回。
　⑵原告庚○○請求精神慰撫金120萬元部分：
　　原告庚○○為被害人陳畋榛之三子，原告庚○○因本件車禍驟然
    喪母，內心傷慟非淺，其受有精神上之痛苦，應堪認定。本
    院審酌原告庚○○現年13歲，現就讀國中二年級，名下無動產
    或不動產；被告高職畢業，工作不固定，每月收入2萬元至3
    萬元不等，名下除自小客車1部外，別無其他財產，業據兩
    造陳明在卷，並有稅務電子閘門財產所得調件明細表在卷可
    參，及兩造身分、社會地位、智識水準及原告庚○○所受損害
    程度等一切情形，認原告庚○○請求被告賠償精神慰撫金120
    萬元，尚屬過高，應核減為100萬元，始屬適當。
　⑶從而，原告庚○○因本件車禍所受損害合計為1,870,391元元（
    計算式：870,391元＋100萬元＝1,870,391元）。　　
　㈣按損害之發生或擴大，被害人與有過失者，法院得減輕賠償
    金額或免除之，民法第217條第1項定有明文，此項規定之旨
    趣在於謀求加害人與被害人間之公平，在裁判上應由法院以
    職權減輕或免除之（最高法院著有85年度台上字第1756號判
    決意旨參照）。又民法第192條第1項規定不法侵害他人致死
    者，對於支出醫療費用或殯葬費之人，亦應負損害賠償責任
    ，係間接被害人得請求賠償之特例，此項請求權，自理論言
    ，雖係固有之權利，然其權利係基於侵權行為之規定而發生
    ，自不能不承擔直接被害人之過失，倘直接被害人於損害之
    發生或擴大與有過失時，依公平原則，亦應有民法第217條
    過失相抵規定之適用（最高法院73年度台再字第182號判決
    意旨參照）。本於同一法理，不法侵害他人致死者，其被害
    人對於第三人負有法定扶養義務者，加害人對於該第三人應
    負之損害賠償責任，及因他人生命權受侵害，取得民法第19
    4條之慰撫金請求權者，亦應有民法第217條過失相抵規定之
    適用。查本件車禍發生當時被害人陳畋榛騎乘機車，行經無
    號誌之交岔路口時，未減速慢行，作隨時停車之準備，而於
    上開地點，與被告所駕駛之自小客車發生碰撞，顯見被害人
    陳畋榛就車禍之發生亦與有過失。而原告五人為本件車禍之
    間接被害人，自應承擔直接被害人陳畋榛之過失，而有過失
    相抵規定之適用。綜上，本件車禍發生之責任歸屬，本院認
    被告之過失程度為百分之六十，陳畋榛之過失程度為百分之
    四十，本院自得以被害人陳畋榛過失程度之比例，減輕被告
    應負之賠償責任。依此過失比例計算後，原告余陳月秀得請
    求被告賠償之金額為1,178,603元【計算式：1,964,339元×0
    .6＝1,178,603元，元以下四捨五入】，原告己○○得請求被告
    賠償之金額為700,133元【計算式：1,166,888元×0.6＝700,1
    33元，元以下四捨五入】，原告丙○○得請求被告賠償之金額
    為795,997元【計算式：1,326,661元×0.6＝795,997元，元以
    下四捨五入】，原告乙○○得請求被告賠償之金額為1,038,53
    1元【計算式：1,730,885元×0.6＝1,038,531元】，原告庚○○
    得請求被告賠償之金額為1,122,235元【計算式：1,870,391
    元×0.6＝1,122,235元，元以下四捨五入】。
  ㈤按保險人依本法規定所為之保險給付，視為被保險人損害賠
    償金額之一部分；被保險人受賠償請求時，得扣除之，強制
    汽車責任保險法第32條定有明文。經查，原告己○○、丙○○、
    乙○○、庚○○、丁○○○於車禍發生後，已分別各領取強制汽車
    責任險保險金40萬元，業據原告五人陳明在卷，並為被告所
    不爭執，是依上開規定，被告應賠償原告之數額自應扣除原
    告等已領取之保險金，是依上開規定，被告應賠償原告五人
    之數額自應扣除原告五人已領取之保險金，經依上開規定扣
    除原告五人分別領取之保險金40萬元後，原告余陳月秀得請
    求被告賠償之金額為778,603元，原告己○○得請求被告賠償
    之金額為300,133元，原告丙○○得請求被告賠償之金額為395
    ,997元，原告乙○○得請求被告賠償之金額為638,531元，原
    告庚○○得請求被告賠償之金額為722,235元。
　㈥末按，給付無確定期限者，債務人於債權人得請求給付時，
    經其催告而未為給付，自受催告時起，負遲延責任。其經債
    權人起訴而送達訴狀，與催告有同一之效力；又遲延之債務
    ，以支付金錢為標的者，債權人得請求依法定利率計算之遲
    延利息；應付利息之債務，其利率未經約定，亦無法律可據
    者，週年利率為5％，民法第229條第2項、第233條第1項前段
    及第203條，分別定有明文。原告五人起訴請求被告賠償前
    揭損害，而被告未為給付，原告五人自得依上開規定，請求
    被告加付遲延利息。
　㈦綜上所述，原告五人依侵權行為之法律關係，請求被告給付
    原告丁○○○778,603元、原告己○○300,133元、原告丙○○395,9
    97元、原告乙○○638,531元、原告庚○○722,235元，及均自刑
    事附帶民事訴訟起訴狀繕本送達翌日即110年9月29日起至清
    償日止，按年息百分之五計算之利息，為有理由，應予准許
    ；逾此部分之請求，則屬無據，應予駁回。
　㈧又原告五人陳明願供擔保，請准宣告假執行，就原告勝訴部
    分，經核並無不合，爰分別酌定相當之金額准許之。惟就原
    告敗訴部分，其假執行之聲請即失所附麗，應併予駁回。
　㈨本件事證已臻明確，兩造其餘主張與攻擊防禦方法，經核均
    與本件判決結果無影響，爰不一一予以審酌，附此敘明。
五、本件係原告於刑事訴訟程序中附帶提起之民事損害賠償事件
    ，經本院刑事庭依刑事訴訟法第504 條第1 項規定裁定移送
    前來，而依同條第2 項規定刑事附帶民事訴訟本無徵收裁判
    費，且本件於審理過程，亦無其他費用支出，是本件既無訴
    訟費用支出，故毋庸為訴訟費用負擔之諭知。
中　　華　　民　　國　　111 　年　　3 　　月　　24　　日
                  民事簡易庭  法  官  冷明珍
以上正本係照原本作成。
如對本判決上訴，須於判決送達後20日內向本院提出上訴狀。如
委任律師提起上訴者，應一併繳納上訴審裁判費。
中　　華　　民　　國　　111 　年　　3 　　月　　24　　日
                              書記官　陳姵君